【裁判字號】    99,交聲,1359
【裁判日期】    990604
【裁判案由】    聲明異議
【裁判全文】
臺灣高雄地方法院交通事件裁定        99年度交聲字第1359號
原處分機關  交通部公路總局高雄區監理所
代  表  人  乙○○
異  議  人
即受處分人  甲○○
上列異議人即受處分人因違反道路交通管理處罰條例案件，對於
交通部公路總局高雄區監理所民國99年4 月28日所為之高監營裁
字第裁80-BD0000000號裁決聲明異議，本院裁定如下：
    主  文
異議駁回。
    理  由
一、原處分機關略以：異議人即受處分人甲○○（下稱異議人）
    所有之車牌號碼758-CTM 號重型機車，經人騎乘，於民國98
    年8 月24日下午1 時23分許，行經高雄市○○路與和平路之
    有燈光號誌管制之交岔路口時，闖越紅燈右轉，經警逕行舉
    發，爰依道路交通管理處罰條例（下稱道交條例）第53條第
    2 項規定，裁處罰鍰新臺幣（下同）1,200 元，並記違規點
    數3 點之處分等情。
二、聲明異議意旨略以：伊戶籍地雖在鳳山，但戶籍地沒有人在
    ，伊又在新竹唸書，所以沒有收到舉發違反道路交通管理事
    件通知單（下稱舉發通知單），請求取消加倍之罰鍰，僅處
    以最低之處分。爰依法聲明異議，請求撤銷原處分等語。
三、按逕行舉發者，應按已查明之資料填註車牌號碼、車輛種類
    、車主姓名及地址，並於舉發通知單上方空白處加註逕行舉
    發之文字後，由舉發機關送達被通知人；逕行舉發者，其應
    到案之日期距舉發日為30日；違反道路交通管理事件行為人
    ，未依規定自動繳納罰鍰，或未依規定到案聽候裁決，處罰
    機關應依違反道路交通管理事件統一裁罰基準表，於舉發通
    知單送達且逾越應到案期限60日之3 個月內，逕行裁決之，
    違反道路交通管理事件統一裁罰基準及處理細則第11條第1
    項第4 款、第15條第1 款、第44條第1 項分別定有明文。又
    送達，於應受送達人之住居所、事務所或營業所為之；於應
    送達處所不獲會晤應受送達人時，得將文書付與有辨別事理
    能力之同居人、受僱人或應送達處所之接收郵件人員；送達
    ，不能依前開規定為之者，得將文書寄存送達地之地方自治
    或警察機關，並作送達通知書兩份，一份黏貼於應受送達人
    住居所、事務所、營業所或其就業處所門首，另一份交由鄰
    居轉交或置於該送達處所信箱或其他適當位置，以為送達。
    前項情形，由郵政機關為送達者，得將文書寄存於送達地之
    郵政機關，行政程序法第72條第1 項前段、第73條第1 項及
    第74條第1 、2 項分別定有明文。故逕行舉發者，舉發機關
    如依行政程序法規定之送達方式合法送達舉發通知單，而受
    處分人未自動繳納罰鍰或未到案聽候裁決，亦未在舉發通知
    單所載應到案日期前主動告知應歸責人，處罰機關自得依違
    反道路交通管理事件統一裁罰基準表逕行裁決之。經查，異
    議人自95年7 月7 日起迄今均設籍於高雄縣鳳山市○○路31
    1 號，該址亦為上開重型機車登記之車籍地址乙節，有個人
    基本資料查詢結果、車號查詢重型機車車籍資料各1 紙在卷
    可稽（見本院99年度交聲字第1359號卷第13、21頁）。而本
    件舉發機關高雄市政府警察局交通警察大隊按違規採證照片
    ，於98年9 月8 日以高市警交相字第BD0000000 號舉發通知
    單逕行舉發本件交通違規事件後，交由郵政機關按異議人當
    時戶籍地亦為上開重型機車之車籍地址高雄縣鳳山市○○路
    311 號為送達，因未獲會晤應受送達人，亦無法將文書付與
    有辨別事理能力之同居人、受僱人或應送達處所之接收郵件
    人員，郵局之投遞士乃於98年9 月16日將郵件寄存於當地之
    郵政機關中崙郵局等情，有高雄市政府警察局交通警察大隊
    99 年2月6 日高市警交三字第0990003018號函及所附之送達
    證書、高雄市政府警察局交通警察大隊99年5 月24日高市警
    交三字第0990011795號函所附之舉發通知單各1 份在卷可稽
    （見同上卷第9 至10、17至18頁），本件舉發機關既已按上
    開高雄縣鳳山市○○路311 號之址送達本件，並經寄存於當
    地之郵政機關，即已合法送達本件之舉發通知單舉發通知單
    ，並經郵務人員寄存於該址所屬之中崙郵局，揆諸前揭說明
    ，應認原舉發機關業已合法送達本件舉發通知單予異議人。
    是異議人辯稱：未收到舉發通知單云云，不足資為對其有利
    之認定。
四、次按道交條例所謂車輛，指在道路上以原動機行駛之汽車或
    以人力、獸力行駛之車輛，其中汽車包括機器腳踏車。汽車
    駕駛人，行經有燈光號誌管制之交岔路口紅燈右轉者，處60
    0 元以上1,800 元以下罰鍰，並記違規點數3 點。汽車駕駛
    人之行為，經以科學儀器取得證據資料證明其行為違規，當
    場不能或不宜攔截製單舉發者，得逕行舉發；前開逕行舉發
    ，應記明車輛牌照號碼、車型等可資辨明之資料，以汽車所
    有人為被通知人製單舉發，道交條例第3 條第8 款、第7 條
    之2 第1 項第7 款、第4 項、第53條第2 項、第63條第1 項
    第3 款分別定有明文。經查，本件異議人所有之上開重型機
    車於上開時間，經人騎乘，行經高雄市○○路與和平路之有
    燈光號誌管制之交岔路口時，面對圓形紅燈仍右轉，經科學
    儀器拍攝得當時之違規照片，有紅燈右轉之交通違規行為等
    情，有高雄市政府警察局交通警察大隊99年5 月24日高市警
    交三字第0990011795號函所附之舉發通知單、違規採證照片
    各1 張在卷可稽（見同上卷第17至18頁），是異議人所有之
    上開重型機車經人騎乘，於前揭時地有紅燈右轉之違規事實
    ，即堪認定。
五、查本件舉發通知單所載應到案日期為98年10月20日，而異議
    人未於期限內自動繳納罰款，且逾越應到案日期60日以上，
    經原處分機關於99年4 月28日逕行裁決等情，有前開舉發通
    知單、交通部公路總局高雄區監理所99年4 月28日高監營裁
    字第裁80-BD0000000號裁決書可參（見同上卷第6 、18頁）
    。而異議人所有之上開重型機車，經人騎乘，於上開時、地
    ，有紅燈右轉之交通違規行為，事證明確，業如前述，是原
    處分機關援引道交條例第53條第2 項、第63條第1 項第3 款
    規定，並依違反道路交通管理事件統一裁罰基準表中「機器
    腳踏車駕駛人，行經有燈光號誌管制之交岔路口紅燈右轉行
    為，逾越應到案期限60日以上，繳納罰鍰或逕行裁決處罰者
    ，罰鍰基準為1,200 元」規定，裁處異議人最高罰鍰1,200
    元，並記違規點數3 點，核無違誤。本件聲明異議為無理由
    ，應予駁回。
六、依道路交通案件處理辦法第19條，裁定如主文。
中    華    民    國    99    年    6     月    4     日
                  交通法庭  法  官  毛妍懿
以上正本證明與原本無異。
如不服本裁定，應於收受送達後5 日內向本院提出抗告狀。
中    華    民    國    99    年    6     月    7     日
                            書記官  林晏光

司法院資訊處製作；財團法人民間司法改革基金會備份。
